臺灣新北地方法院刑事判決
111年度易字第415號
公  訴  人  臺灣新北地方檢察署檢察官
被      告  陳蔡清美


上列被告因竊盜案件，經檢察官提起公訴（111年度偵字第845號
），本院判決如下：
    主  文
陳蔡清美犯竊盜罪，處罰金新臺幣陸仟元，如易服勞役，以新臺
幣壹仟元折算壹日。
    事  實
一、陳蔡清美女意圖為自己不法之所有，基於竊盜的犯意，於民
    國110年10月18日14時12分，在全聯福利中心文聖店【新北
    市○○區○○街00號1樓，下稱全聯文聖店】，徒手竊取組長陳
    威融管領、置於貨物架上善存女性綜合維他命1瓶【價值新
    臺幣（下同）489元】離去，嗣因防盜警鈴響起，經店員當
    場攔阻並報警處理。
二、案經陳威融訴由新北市政府警察局海山分局報告臺灣新北地
    方檢察署檢察官偵查起訴。
    理  由
壹、程序部分：
一、法院認為應科拘役、罰金或應諭知免刑或無罪之案件，被告
    經合法傳喚無正當理由不到庭者，得不待其陳述逕行判決，
    刑事訴訟法第306條有明文規定。本案審理傳票於111年6月2
    8日寄存於被告陳蔡清美住所地派出所，被告並於111年6月3
    0日親自前往派出所領取，有本院送達證書、寄存送達訴訟
    文書詳情表各1份在卷可證（本院卷第29頁、第31頁），可
    以認為審理傳票已經於111年6月30日發生送達效力（最高法
    院110年度台上字第3356號判決意旨參照），被告卻無正當
    理由，缺席111年7月12日審理期日，又本案屬應科罰金之案
    件（詳如下述），故不待被告陳述逕行判決。
二、證據能力：　
    被告對於以下被告以外之人於審判外之陳述，並未於言詞辯
    論終結前聲明異議，經過本院審查這些證據作成的情況，並
    沒有違法取證或其他瑕疵，認為都適合作為本案認定事實的
    依據，根據刑事訴訟法第159條之5第2項規定，應該都有證
    據能力。至於認定事實引用的非供述證據，也都沒有證據證
    明是由公務員違背法定程序取得，按照刑事訴訟法第158條
    之4規定的反面解釋，應該也都有證據能力。　　
貳、認定犯罪事實依據的證據與理由：
一、訊問被告之後，被告矢口否認竊盜行為，並辯稱：我走出店
    門時防盜鈴響起，才想起沒有結帳，我是忘了結帳，不是要
    偷東西，而且東西拿在手上不方便，才會放到包包裡面等語
    。
二、法院審理之後，有以下的判斷：
（一）被告於110年10月18日14時12分，在全聯文聖店，徒手拿
      取善存女性綜合維他命1瓶離去，嗣因防盜警鈴響起，經
      店員當場攔阻的事實，經過告訴人陳威融於警詢時證述詳
      細（偵卷第5頁至第6頁），並有本院勘驗筆錄1份在卷可
      佐（本院卷第36頁），被告也不爭執、否認，這部分的事
      實應該可以先被明確認定清楚，並無爭議。
（二）被告基於竊盜的故意拿取物品，並且有不法所有意圖：
　　　被告拿取盒狀物品放進左肩粉紅色包包以後，並有整理粉
      紅色包包的動作，有前述勘驗筆錄在卷可證，顯然是將物
      品藏放於自己攜帶的包包，而被告行為時將近80歲，進入
      全聯文聖店前，還先去洗頭髮（偵卷第4頁背面），生活
      能力並未明顯欠缺，被告應該非常清楚沒有結帳就把物品
      帶走，是屬於偷竊行為，卻選擇徒手拿取善存女性綜合維
      他命1瓶離去，主觀上顯然具有竊盜的故意，並且有不法
      所有意圖。
（三）不採信被告辯解的理由：
　　1.根據全聯文聖店監視器畫面的勘驗結果（本院卷第36頁）
      ，被告拿取善存女性綜合維他命1瓶以後，先逛了其他走
      道的商品，再經過收銀櫃臺、防盜警示器，離開全聯文聖
      店，整個過程大約是2分多鐘，如此短暫的時間，難以認
      為被告會發生「忘記結帳」的情況。
　　2.又被告手上並沒有拿取其他還沒有結帳的物品（偵卷第23
      頁背面），將善存女性綜合維他命1瓶放在手上，完全不
      會不方便，毫無理由要將還沒有結帳的物品放進自己攜帶
      的包包裡面，足以認為被告的辯解難以採信。
（四）綜上所述，本案事證明確，被告的犯罪行為可以明確認定
      ，應該依法進行論罪科刑。
叁、論罪科刑：
一、被告行為所構成的犯罪是刑法第320條第1項竊盜罪。
二、審酌被告身體四肢健全，竟然竊取置物架上尚未結帳的物品
    ，不尊重商家的財產權益，行為非常值得譴責，又被告否認
    犯罪，在犯後態度上無法給予被告最有利的考量，一併考慮
    被告沒有前科，於警詢說自己小學畢業的智識程度，目前無
    業、家境小康的工作經濟狀況，竊得的財物價值只有489元
    ，扣案後已經發還給告訴人，以及告訴人並沒有想要進一步
    追究的意思等一切因素，量處如主文所示之刑，並諭知如果
    易服勞役的話，應該如何進行折算的標準。
三、由於被告所竊得的物品，扣案之後實際合法發還給告訴人收
    受（偵卷第10頁），可以認為被告此部分的犯罪所得已經被
    剝奪，依刑法第38條之1第5項規定，不需要再宣告沒收。
據上論斷，應依刑事訴訟法第299條第1項前段、第306條，判決
如主文。
本案經檢察官王聖涵提起公訴，檢察官劉新耀到庭執行職務。
中　　華　　民　　國　　111 　年　　7 　　月　　26　　日
                  刑事第一庭  法　官  陳柏榮
上列正本證明與原本無異。
如不服本判決，應於判決送達後20日內敘明上訴理由，向本院提
出上訴狀 (應附繕本) ，上訴於臺灣高等法院。其未敘述上訴理
由者，應於上訴期間屆滿後20日內向本院補提理由書「切勿逕送
上級法院」。
                              書記官  王道欣　　　　
　　　　　　　　　　　　　　　 　　　　　　　　
中　　華　　民　　國　　111 　年　　7 　　月　　26　　日

附錄本案論罪科刑法條：刑法第320條
中華民國刑法第320條
意圖為自己或第三人不法之所有，而竊取他人之動產者，為竊盜
罪，處5年以下有期徒刑、拘役或50萬元以下罰金。
意圖為自己或第三人不法之利益，而竊佔他人之不動產者，依前
項之規定處斷。
前二項之未遂犯罰之。